臺灣雲林地方法院刑事判決
                                     109年度金訴字第88號
公  訴  人  臺灣雲林地方檢察署檢察官
被      告  李名益



上列被告因違反洗錢防制法案件，經檢察官提起公訴（109 年度
偵字第5924號），被告就被訴事實為有罪之陳述，經告知簡式審
判程序意旨，並聽取公訴人及被告之意見後，本院合議庭裁定由
受命法官獨任行簡式審判程序，判決如下：
    主      文
李名益幫助犯洗錢防制法第十四條第一項之洗錢罪，處有期徒刑
參月，併科罰金新臺幣壹萬元，罰金如易服勞役，以新臺幣壹仟
元折算壹日。
    事實及理由
壹、本案被告李名益所犯之罪，非屬死刑、無期徒刑、最輕本刑
    為3 年以上有期徒刑之罪或高等法院管轄第一審之案件，被
    告於準備程序時，就本案犯罪事實為有罪之陳述，經告以簡
    式審判程序之旨，並聽取公訴人、被告之意見後，本院認無
    不得或不宜改依簡式審判程序進行之處，爰依刑事訴訟法第
    273 條之1 第1 項規定，裁定本案由受命法官獨任進行簡式
    審判程序。是本案之證據調查，依刑事訴訟法第273 條之2
    規定，不受同法第159 條第1 項、第161 條之2 、第161 條
    之3 、第163 條之1 及第164 條至第170 條規定之限制。又
    本案為適用簡式審判程序之案件，依刑事訴訟法第310 條之
    2 的規定，此有罪判決書之製作，準用刑事訴訟法第454 條
    之規定，得製作略式判決書，合先敘明。 
貳、本案犯罪事實及證據，除證據部分補充被告於本院準備程序
    及簡式審判程序時之自白（本院卷第253 、254 、260 頁）
    、告訴人羅李姿瑩之嘉義縣警察局中埔分局義仁派出所陳報
    單、受理各類案件紀錄表、受理刑事案件報案三聯單、金融
    機構聯防機制通報單、內政部警政署反詐騙諮詢專線紀錄表
    （警卷第7 頁、第10至13頁）、被告之金融帳戶開戶查詢系
    統已結案結果查詢作業及銀行回應明細資料（本院卷第31頁
    至第35頁）、王道商業銀行股份有限公司109 年11月17日王
    道銀字第1095601361號函及檢附之開戶基本資料及自109年3
     月5 日至109 年7 月31日交易轉帳明細（本院卷第55頁至
    第68頁）、台新國際商業銀行股份有限公司109 年11月17日
    台新總作文字第1090022820號函及自108 年12月2 日起至10
    9 年7月31日之交易明細（本院卷第69頁至第109頁）、中華
    郵政股份有限公司109 年11月18日儲字第1090900996號函及
    所附儲金帳戶歷史交易清單（本院卷第111 頁至第159頁）
    、遠東國際商業銀行股份有限公司109 年11月18日遠銀詢字
    第1090003134號函及活期存款往來明細查詢（本院卷第161
    頁至第163 頁）外，餘均引用檢察官起訴書之記載（如附件
    ）。
參、論罪科刑
一、按刑法上之幫助犯，係對於犯罪與正犯有共同之認識，而以
    幫助之意思，對於正犯資以助力，並未參與實行犯罪之行為
    者而言。如未參與實行犯罪構成要件之行為，且係出於幫助
    之意思提供助力，即屬幫助犯，而非共同正犯。經查，被告
    將本案帳戶資料交給真實身分不詳之人，再輾轉流入詐欺集
    團，而被詐欺集團使用作為收受詐騙告訴人所得款項之工具
    ，被告主觀上具有幫助他人實行詐欺取財犯罪之不確定故意
    ，而其提供本案帳戶資料，乃實施詐欺取財犯罪構成要件以
    外之行為，自應認屬幫助詐欺取財之犯行。又被告提供本案
    帳戶資料給其他不認識之人使用，此一舉措固非屬洗錢防制
    法第2 條所稱之洗錢行為，不成立一般洗錢罪之正犯，然被
    告主觀上既已認識本案帳戶可能作為收受、提領詐欺犯罪所
    得使用，他人提領該帳戶內之款項後可能產生遮斷資金流動
    軌跡之效果，致後續難以循線追查不法犯罪所得之下落，卻
    仍基於幫助之犯意而提供，則應論以幫助犯一般洗錢罪。是
    核被告所為，係犯刑法第30條第1 項前段、第339 條第1 項
    之幫助詐欺取財罪，及犯刑法第30條第1 項前段、洗錢防制
    法第2 條第2 款、第14條第1 項之幫助洗錢罪。
二、被告係以一提供本案帳戶資料之行為，同時使詐欺集團使用
    本案帳戶實施詐欺犯行，並經由掌控本案帳戶之提領權限，
    進而掩飾犯罪所得之真正去向，是被告所犯上開二罪，核屬
    異種想像競合犯，應依刑法第55條前段規定，從一重以幫助
    洗錢罪論處。
三、刑之減輕事由
㈠、按「犯前二條之罪，在偵查或審判中自白者，減輕其刑」，
    洗錢防制法第16條第2 項定有明文。查被告於本院行準備程
    序及審理時，就其本案所為，坦承犯刑法第30條第1 項前段
    、洗錢防制法第2 條第2 款、第14條第1 項之幫助洗錢罪，
    已如前述，爰依法減輕其刑。
㈡、按「幫助犯之處罰，得按正犯之刑減輕之」，刑法第30條第
    2 項定有明文。查被告幫助他人犯詐欺取財罪及洗錢罪，均
    為幫助犯，本院衡酌其犯罪情節顯較正犯為輕，因此依刑法
    第30條第2 項規定，按正犯之刑減輕之。
四、爰以行為人責任為基礎，審酌被告自身雖未實際參與詐欺取
    財犯行，但其提供金融機構帳戶供他人非法使用，造成執法
    機關不易查緝犯罪行為人，危害社會治安，亦助長社會犯罪
    風氣，且迄今尚未與告訴人達成和解，並賠償其所受之損害
    ，本應予以嚴懲，然考量被告於本院訊問時已坦承犯行之犯
    後態度，兼衡被告自陳為國中畢業之智識程度，未婚無子女
    ，於執行觀察、勒戒前無業無收入，並未與家人同住之家庭
    生活經濟狀況，並參酌檢察官對被告刑度之意見，告訴人對
    此則表示：希望判被告重一點，判好幾年等語（本院卷第23
    7 頁）等一切情狀，量處如主文所示之刑，並就併科罰金部
    分諭知罰金易服勞役之折算標準，以資懲儆。
肆、被告供稱其對於本案犯行未獲有任何利益（本院卷第251 、
    253 頁），且衡諸卷存事證，並無積極證據可以證明被告有
    因本案犯行而獲有犯罪所得，爰不予宣告沒收，一併敘明。
據上論斷，應依刑事訴訟法第273 條之1 第1 項、第299 條第1
項前段、第310 條之2 ，洗錢防制法第2 條第2 款、第14條第1
項、第16條第2 項，刑法第11條前段、第30條第1 項前段、第2
項、第339 條第1 項、第55條前段、第42條第3 項前段，刑法施
行法第1 條之1 第1 項，判決如主文。 
本案經檢察官吳文城提起公訴，檢察官李承桓到庭執行職務。
中　　華　　民　　國　 110　　年　　3　　月　　17　 　日
                  刑事第八庭    法  官   陳育良
以上正本證明與原本無異。
如不服本判決應於收受判決後 20 日內向本院提出上訴書狀，並
應敘述具體理由；其未敘述上訴理由者，應於上訴期間屆滿後20
 日內向本院補提理由書（均須按他造當事人之人數附繕本）。
「切勿逕送上級法院」。
告訴人或被害人不服本判決，應具備理由請求檢察官上訴，及上
訴期間之計算係以檢察官收受判決正本之日期為準。「切勿逕送
上級法院」。　　　　　　　　　
　　　　　　                    書記官   王姵珺　　　
中　　華　　民　　國　　110 　年　　3 　　月　　18　　日
附錄本案論罪科刑法條全文
洗錢防制法第2 條
本法所稱洗錢，指下列行為：
一、意圖掩飾或隱匿特定犯罪所得來源，或使他人逃避刑事追訴
    ，而移轉或變更特定犯罪所得。
二、掩飾或隱匿特定犯罪所得之本質、來源、去向、所在、所有
    權、處分權或其他權益者。
三、收受、持有或使用他人之特定犯罪所得。
　　
洗錢防制法第3 條
本法所稱特定犯罪，指下列各款之罪：
一、最輕本刑為六月以上有期徒刑以上之刑之罪。
二、刑法第一百二十一條第一項、第一百二十三條、第二百零一
    條之一第二項、第二百六十八條、第三百三十九條、第三百
    三十九條之三、第三百四十二條、第三百四十四條、第三百
    四十九條之罪。
三、懲治走私條例第二條第一項、第三條第一項之罪。
四、破產法第一百五十四條、第一百五十五條之罪。
五、商標法第九十五條、第九十六條之罪。
六、廢棄物清理法第四十五條第一項後段、第四十七條之罪。
七、稅捐稽徵法第四十一條、第四十二條及第四十三條第一項、
    第二項之罪。
八、政府採購法第八十七條第三項、第五項、第六項、第八十九
    條、第九十一條第一項、第三項之罪。
九、電子支付機構管理條例第四十四條第二項、第三項、第四十
    五條之罪。
十、證券交易法第一百七十二條第一項、第二項之罪。
十一、期貨交易法第一百十三條第一項、第二項之罪。
十二、資恐防制法第八條、第九條之罪。
十三、本法第十四條之罪。
　　　
洗錢防制法第14條
有第二條各款所列洗錢行為者，處7 年以下有期徒刑，併科新臺
幣5 百萬元以下罰金。
前項之未遂犯罰之。
前二項情形，不得科以超過其特定犯罪所定最重本刑之刑。
　
中華民國刑法第30條
幫助他人實行犯罪行為者，為幫助犯。雖他人不知幫助之情者，
亦同。
幫助犯之處罰，得按正犯之刑減輕之。
　
中華民國刑法第339 條
意圖為自己或第三人不法之所有，以詐術使人將本人或第三人之
物交付者，處5 年以下有期徒刑、拘役或科或併科50萬元以下罰
金。
以前項方法得財產上不法之利益或使第三人得之者，亦同。
前二項之未遂犯罰之。